臺灣臺北地方法院民事裁定  
111年度消債清字第33號
聲  請  人  
即債務人    黎麗珠  
代  理  人  陳志勇律師(法扶律師)
相  對  人  
即債權人    臺灣新光商業銀行股份有限公司

法定代理人  李增昌  
代  理  人  王秀伶  
相  對  人  
即債權人    玉山商業銀行股份有限公司


法定代理人  黃男州  
代  理  人  朱逸君  
相  對  人  
即債權人    凱基商業銀行股份有限公司


法定代理人  魏寶生  


相  對  人  
即債權人    中國信託商業銀行股份有限公司


法定代理人  利明献  


相  對  人  
即債權人    摩根聯邦資產管理股份有限公司

法定代理人  李文明  
代  理  人  李婷涵  
相  對  人  
即債權人    創群投資有限公司

法定代理人  戴惠玲  
相  對  人  
即債權人    台新資產管理股份有限公司

法定代理人  吳統雄  



相  對  人  
即債權人    良京實業股份有限公司 

法定代理人  平川秀一郎



相  對  人  
即債權人    富邦資產管理股份有限公司

法定代理人  程耀輝  


相  對  人  
即債權人    滙誠第一資產管理股份有限公司

法定代理人  莊仲沼  


相  對  人  
即債權人    滙誠第二資產管理股份有限公司

法定代理人  莊仲沼  


相  對  人
即債權人    新加坡商艾星國際有限公司台灣分公司

法定代理人  曾慧雯  


上列當事人聲請消費者債務清理事件，本院裁定如下：
    主  文
債務人黎麗珠自中華民國一百一十一年三月十六日下午四時起開
始清算程序。
命司法事務官進行本件清算程序。
    理  由
一、按債務人不能清償債務或有不能清償之虞者，得依本條例所
    定更生或清算程序，清理其債務；債務人對於金融機構負債
    務者，在聲請更生或清算前，應向最大債權金融機構請求協
    商債務清償方案，或向其住、居所地之法院或鄉、鎮、市、
    區調解委員會聲請債務清理之調解；自債務人提出協商請求
    之翌日起逾30日不開始協商，或自開始協商之翌日起逾90日
    協商不成立，債務人得逕向法院聲請更生或清算；債務人於
    法院裁定開始更生程序或許可和解或宣告破產前，得向法院
    聲請清算；法院開始清算程序之裁定，應載明其年、月、日
    、時，並即時發生效力；法院開始更生或清算程序後，得命
    司法事務官進行更生或清算程序，必要時得選任律師、會計
    師或其他適當之自然人或法人1人為監督人或管理人，消費
    者債務清理條例（下稱消債條例）第3條、第151條第1項、
    第153條、第80條前段、第83條第1項、第16條第1項分別定
    有明文。
二、聲請人主張：聲請人前依消債條例之規定聲請前置調解，惟
    調解不成立。聲請人因入不敷出，有不能清償債務之情形，
    復未經法院裁定開始清算程序或宣告破產，爰請求裁定准予
    清算等語。
三、經查：
(一)程序方面：聲請人前於民國110年2月18日向本院聲請清算，
    而調解不成立等情，業經本院依職權調閱上開調解卷宗核閱
    無訛，聲請人符合消債條例第151條第1項規定，自得聲請清
    算。
(二)聲請人之債務：依最大債權銀行中信銀行債權人債權陳報狀
    ，金融機構債權總金額為新臺幣(下同)1,236,379元(調解卷
    第199頁)。非金融機構部分，台新資產管理股份有限公司陳
    報其債權為3,159,638元(計算式：2,359,260+800,378=3,15
    9,638)、滙誠第二資產管理股份有限公司陳報其債權為26,8
    90元、新加坡商艾星國際有限公司台灣分公司陳報其債權為
    4,588元、滙誠第一資產管理股份有限公司陳報其債權為1,2
    63,984元、摩根聯邦資產管理股份有限公司其債權為1,435,
    153元、富邦資產管理股份有限公司陳報其債權為106,924元
    、良京實業股份有限公司陳報其債權467,845元(調解卷第79
    、81、83、107、121、137、163、179、205頁)，而創群投
    資有限公司並未陳報其債權金額，依財團法人聯合徵信中心
    110年2月8日當事人綜合信用報告記載聲請人對創群投資有
    限公司債務為275,000元(調解卷第22頁)。以上共7,976,401
    元(計算式：1,236,379+3,159,638+26,890+4,588+1,263,98
    4+1,435,153+106,924+467,845+275,000=7,976,401)。
(三)聲請人於聲請前二年(108年2月18日至110年2月17日間)資力
    概況：
  1.薪資：聲請人主張於聲請前二年間領有臺北市政府原住民族
    事務委員會7,500元、維格餅家股份有限公司2,661元(計算
    式：2,469+192=2,661)、雄保聯合國際旅行社股份有限公司
    277,637元(計算式：243,000+9,428+25,100+109=277,637)
    、爵士影像事業有限公司1,200元、交通部觀光局3,000元、
    基隆市中正區八斗國民小學2,500元，共計294,498元(計算
    式：7,500+2,661+277,637+1,200+3,000+2,500=294,498，
    本院卷第177頁)，有聲請人勞工保險被保險人投保資料表、
    108年及109年綜合所得稅各類所得資料清單可稽(調解卷第2
    9、159頁，本院卷第193、195頁)。經查，聲請人於聲請前
    兩年領有臺北市政府原住民族事務委員會原住民族語單詞競
    賽裁判出席費7,500元(本院卷第85頁)、維格餅家股份有限
    公司佣金1,873元(本院卷第113頁)、雄保聯合國際旅行社股
    份有限公司導遊人員勞務報酬及小費277,528元(計算式：24
    9+6,000+469+36+79+16+43+33+623+1,847+33+14,200+12,00
    0+34,600+12,100+8,600+13,300+26,500+22,900+18,600+30
    ,200+31,300+18,700+23,300+1,800=277,528，本院卷第115
    至167頁)、爵士影像事業有限公司佣金報酬1,200元(本院卷
    第89頁)、交通部觀光局導遊費3,000元(本院卷第97頁)、基
    隆市中正區八斗國民小學薪資所得2,500元(本院卷第41頁)
    ，共計293,601元(計算式：7,500+1,873+277,528+1,200+3,
    000+2,500=293,601)，有臺北市政府原住民族事務委員會11
    0年12月29日北市原綜企字第1103012070號函、維格餅家股
    份有限公司110年12月28日維字第110122801號函、雄保聯合
    國際旅行社股份有限公司111年1月5日雄保總法字第1110100
    1號函及所附勞務報酬單及小費領收明細、110年12月30日爵
    士影像事業有限公司函、交通部觀光局111年1月3日觀人字
    第1100924399號函、聲請人109年稅務電子閘門財產所得資
    料調件明細表可稽(本院卷第85、113、115至167、89、97、
    41頁)，堪認聲請人於聲請前二年收入共為293,601元。
  2.補助：聲請人主張於聲請前二年間領有行政院紓困金60,000
    元(計算式：30,000+30,000=60,000)、臺北市政府原住民族
    事務委員會手術醫療補助30,000元(計算式：10,000+20,000
    =30,000)、臺北市政府都市發展局疫情減免租金14,473元、
    財團法人蔡火石紀念文教基金會5,000元(子之獎學金)、敬
    老津貼88,294元(108年2月至同年12月每月領有3,628元、10
    9年1月至110年1月每月領有3,722元，計算式：39,908+48,3
    86=88,294)，共計197,767元(計算式：60,000+30,000+14,4
    73+5,000+88,294=197,767，本院卷第177頁)，有瑞興銀行
    帳號0000-00-000000-0號帳戶活期儲蓄存款交易明細表、郵
    局0000000-0000000號帳戶存摺及內頁可稽(本院卷第185、1
    87至191頁)。惟勞動部勞工保險局函復本院聲請人於108年2
    月至同年12月、109年1月至110年2月每月分別領有勞動部勞
    工保險局國民年金原住民給付3,628元、3,772元，則聲請人
    於聲請前兩年(108年2月18日至110年2月17日間)所領金額按
    日數比例計算，核為89,731元(計算式：3,628×(比例11天/2
    8天)+3,628×10個月+3,772×13個月3,772×(比例17天/28天)=
    89,031，元以下四捨五入，下同)，有勞動部勞工保險局110
    年12月27日保國三字第11013108580號函及所附國民年金保
    險給付申領資料查詢表可考(本院卷第81至83頁)，聲請人上
    揭88,294元之主張，應更正為89,031元。此外，查無聲請人
    在此期間領有新北市政府社會局、臺北市政府都市發展局、
    臺北市就業服務處補助(本院卷第77、79、93頁)。是此部分
    收入核為198,504元(計算式：60,000+30,000+14,473+5,000
    +89,031=198,504元）。
  3.其他資產(本院卷第175頁)：
 (1)聲請人陳報其瑞興銀行帳號0000-00-000000-0號帳戶110年1
    2月1日餘額為2,332元、郵局0000000-0000000號帳戶110年1
    2月24日餘額為4,356元、第一銀行00000000000號帳戶91年8
    月1日餘額為45元、第一銀行00000000000號帳戶107年12月2
    1日餘額為3,850元、第一銀行00000000000號帳戶108年2月1
    日至110年2月1日並無交易紀錄、遠東銀行000-000-0000000
    -0號帳戶111年1月1日餘額為0元、遠東銀行000-000-000000
    0-0號帳戶111年1月1日餘額為0元、富邦銀行0000000000000
    0號帳戶108年1月1日至111年1月17日並無交易紀錄、台新銀
    行00000000000000號帳戶108年1月1日至110年12月31日並無
    交易紀錄、台新銀行00000000000000號帳戶108年1月1日至1
    10年12月31日並無交易紀錄、渣打銀行0000000000000號帳
    戶104年6月21日至111年1月16日並無交易紀錄、匯豐銀行00
    0-000000-000號帳戶99年3月22日餘額為44元、土地銀行000
    000000000號帳戶107年1月15日餘額為0元、彰化銀行0000-0
    0-00000-0-00號帳戶110年12月21日餘額為1,219元(本院卷
    第186、203、219、191、207、209、211、223、225、229、
    231、235至239、241至245、251、255、259、263頁)。
 (2)聲請人主張名下有花蓮縣○○鄉○○○段0000號地號土地，總面
    積12552.8平方公尺，持分比例7分之1，110年1月公告現值
    為每平方公尺85元(按比例計算之數額為152,427元）；有門
    牌為花蓮縣○○鄉○○村0000號房屋，總面積55.4平方公尺，持
    分比例10萬分之14300，依111年1月18日花蓮縣地方稅務局
    房屋稅籍證明書，現值為9,300元，有本院職權調查稅務電
    子閘門財產所得資料調件明細表、萬榮鄉新白陽段1554號地
    號土地登記第一類謄本、111年1月18日花蓮縣地方稅務局房
    屋稅籍證明書附卷足稽(本院卷第43、179、181頁)。
 (3)聲請人名下有投保於全球人壽公司之有效保險1筆，有中華
    民國人壽保險商業同業公會保險業通報作業資訊系統資料查
    詢結果表可稽(本院卷第275頁)。
 (4)此外，聲請人查無其他財產可供清償債務，有聲請人全國財
    產稅總歸戶財產查詢清單、105年至109年稅務電子閘門財產
    所得資料調件明細表、集保結算所查詢可稽(調解卷第43頁
    ，本院卷第41至59、265至273頁)。
  4.必要生活費支出：聲請人主張於聲請前兩年必要生活費依11
    0年度臺北市每人每月最低生活費之1.2倍即21,201元計算，
    高於收入之金額短差由聲請人之配偶、子女補足等語(調解
    卷第13頁，本院卷第171頁)。又聲請人居住於臺北市大安區
    ，有其戶籍謄本可稽(本院卷第183頁)，衡諸臺北市每人每
    月最低生活費108年度為16,580元、109年度為17,005元、11
    0年度為17,668元，則聲請人108年2月18日至110年2月17日
    間，必要生活費為485,722元（計算式：16,580×1.2倍×12個
    月×(比例317天/365天)+17,005×1.2倍×12個月+17,688×1.2
    倍×12個月×(比例48天/365天)=485,722，平均每月20,238元
    )，惟聲請人並未舉證證明上揭每月21,201元全屬必要費用
    ，爰剔除逾485,722元部分支出。
  5.扶養費：聲請人並無主張扶養費(調解卷第13頁，本院卷第1
    69頁)。
(四)小結：聲請人於聲請前兩年上開收、支餘額為6,383元(計算
    式：(293,601+198,504-485,722)=6,383元)，不動產部分初
    估約16萬餘元，而聲請人目前積欠債務金額7,976,401元，
    遑論尚有利息及違約金待清償，堪認聲請人仍有不能清償債
    務之虞，應有依據消債條例所定清算程序，清理其債務之必
    要。此外，債務人亦無消債條例第6條第3項、第8條或第82
    條第2項所定駁回清算聲請之事由存在，則債務人聲請清算
    ，應屬有據，揆諸首揭規定及說明，應予開始清算程序，並
    命司法事務官進行本件清算程序。
四、爰裁定如主文所示。
中　　華　　民　　國　　111 　年　　3 　　月　　16　　日
                  民事第二庭    法　官　林修平
以上正本係照原本作成。　　　　　　　　　
本件不得抗告。
本件已於民國111年3月16日下午4時公告。
中　　華　　民　　國　　111 　年　　3 　　月　　16　　日
                                書記官  賴靖欣